【裁判字號】    90,自,125
【裁判日期】    901004
【裁判案由】    詐欺
【裁判全文】
臺灣士林地方法院刑事判決                            九十年度自字第一二五號
    自  訴  人  鼎昂實業有限公司
    代  表  人  丙○○
    被      告  甲○○
    被      告  乙○○
右列被告因詐欺案件，經自訴人提起自訴，本院判決如左：
    主  文
甲○○連續意圖為自己不法之所有，以詐術使人將本人之物交付，處有期徒刑壹年。
乙○○無罪。
    事  實
一、甲○○曾於民國（下同）八十六年九月三日因偽造有價證券案件，經臺灣高等法
    院臺中分院判處有期徒刑三年，並於同年十一月二十一日復經最高法院駁回其上
    訴確定，嗣於八十九年四月八日假釋出監，於假釋期間，猶不知悛悔，其出獄後
    ，在台中市○○區○○路三段十號九樓之二開設吉澤企業社，經營汽、機車零件
    批發業等，其明知吉澤企業社經營不善，財務發生困難，已陷於無償債能力之狀
    態，竟基於意圖為自己不法所有之概括犯意，先自九十年一月二十日起至同年四
    月二十三日止，連續多次主動向未曾有生意往來之鼎昂實業有限公司（下稱鼎昂
    公司）訂購德國進口ＪＢ各類汽車用機油，共價值新台幣（下同）一百三十五萬
    一千二百五十三元，並簽發其個人帳號二二二四九號、付款人臺灣中小企業銀行
    西屯分行、票號ＡＷ0000000、ＡＷ0000000、ＡＷ000000
    0號，發票日依序為九十年四月三十日、同年五月三十一日，面額均為十五萬元
    之支票三紙及其他客票，以作為支付貨款之用，並佯稱支票屆期必能兌現，致鼎
    昂公司陷於錯誤，而依期交付上開各類機油至台中縣龍井鄉○○○路九七號吉澤
    企業社店內，或台中市○○路○段四十七號六樓之三其住處，或送至甲○○指定
    之客戶處，詎上開票號ＡＷ0000000號、發票日九十年四月三十日、面額
    十五萬元之支票屆期提示竟因存款不足而遭退票，經向甲○○追索，甲○○乃一
    再保證僅因一時週轉不靈，並偽稱必會清償貨款，致使鼎昂公司信以為真；不料
    甲○○前帳未清，復承前揭同一不法所有之犯意，於九十年五月間再向吉澤企業
    社詐購ＢＭＷ５／４０機油計一千一百八十八罐，價款總共二十二萬四千五百三
    十二元，甲○○並騙稱定會支付貨款，且交付高於貨款由億林企業商行余文俊所
    簽發之票號ＦＡ00000000號、發票日九十年五月三十日、面額十七萬五
    千元及由黃登明所簽發之票號ＧＫＡ0000000號、發票日九十年五月三十
    日、面額十九萬元之客票二紙予鼎昂公司，使鼎昂公司不疑有詐，於九十年五月
    十五日向同業調貨如期送交。嗣於九十年五月三十日該二紙客票屆期經提示均遭
    退票不獲兌現，而其他支付貨款之票據亦陸續退票，鼎昂公司即派員至吉澤企業
    社催討貨款，甲○○乃避不見面，鼎昂公司至此始知受騙。
二、案經鼎昂公司提起自訴。
    理  由
甲、有罪部分：
一、訊據被告甲○○固坦認確有積欠鼎昂公司貨款之事實，惟矢口否認有何詐欺取財
    之犯行，並辯稱：伊會跳票係因伊在九十年四月二十七日那天被林忠和等人綁架
    ，伊被綁架回來後有電話告訴鼎昂公司老板丙○○無法支付該十五萬元支票之事
    ，因伊被綁架付了六十八萬元，人才回來，所以無法付款，伊不是蓄意要跳票，
    至伊交給鼎昂公司之客票乃廠商支付貨款之票據，並非伊去借來的或買來的，且
    客票跳票伊也不知道，另跳票後一直沒有處理，係因伊被綁架，且事後他們還一
    再恐嚇伊，所以才沒有找鼎昂公司洽談清償貨款事宜，伊並無詐騙之意云云。
二、然查：
  （一）右揭犯罪事實，已據自訴人鼎昂公司之代表人丙○○指訴綦詳，復有銷貨單
        影本十四張、出貨單影本一張、支票暨退票理由單影本各六紙及吉澤企業社
        營利事業登記證影本一份在卷可稽，足證被告甲○○確有向自訴人鼎昂公司
        訂貨屬實。
  （二）被告甲○○之支票帳戶自九十年三月七日起即有因存款不足遭退票紀錄，並
        於同年六月二十九日被列為拒絕往來戶，此有臺灣中小企業銀行西屯分行九
        十年八月十三日九０西屯字第０一七八五號函附支票存款對帳單一份存卷足
        參。而被告係吉澤企業社負責人，實際經營企業社業務，惟吉澤企業社準備
        之資金僅有五十萬元，且於設立登記前即對外開始營業，並於八十九年九月
        間陸續向案外人林忠和購買潤滑油品，價款共四十五萬七千元四百五十元，
        然被告所支付之客票均跳票不獲兌現等情，業據被告甲○○供承在卷（見本
        院九十年八月二十七日訊問筆錄），復有被告甲○○庭呈之刑事告訴狀影本
        乙份在卷可稽，是被告甲○○對吉澤企業社財務狀況應知之甚詳，渠明知吉
        澤企業社及其個人經濟拮据，財務發生困難，竟仍從九十年一月起至同年五
        月止，連續多次向自訴人鼎昂公司大量進貨，其詐欺之犯意甚明。
  （三）至被告甲○○所辯係因遭林忠和等人綁架，並支付贖款，以致週轉不靈，無
        法清償貨款等情，縱屬實在，則被告理應於被釋回後，速與自訴人鼎昂公司
        連繫告知上情，再循合法途徑速謀解決，乃不此之圖，竟任意拖欠未還，諉
        無詐欺故意，不足採信。又參照上開被告甲○○退票紀錄及與案外人林忠和
        之貨款未付糾紛，顯示被告甲○○對外負債頗多，而被告甲○○與自訴人鼎
        昂公司係首次買賣交易，業據渠等供明在卷，果如被告甲○○所言係因遭人
        綁架致無法清償債務，則被告甲○○不思與自訴人謀議攤還債務之方式，而
        竟暗中結束吉澤企業社，又避不見面，致自訴人求償無門，更足以證明其向
        自訴人購貨時已無資力，竟仍欺曚自訴人，顯然有不法所有之犯意甚明。
  （四）另被告甲○○供稱係遭案外人林忠和綁架，經支付贖款六十八萬元始脫困，
        以致無法清償貨款云云，然被告甲○○積欠林忠和之貨款僅四十五萬多元，
        此有被告庭呈之刑事告訴狀可憑，其金額與向自訴人鼎昂公司所進貨之價款
        一百多萬元相差甚遠，難認向自訴人所購油品再轉手賣出之款項係全數供作
        支付贖款之用，且被告甲○○已積欠林忠和貨款，之後再向自訴人訂購各類
        汽車用機油，適足以證明其向自訴人訂貨時已陷於無償債能力，竟仍欺暪自
        訴人稱營業情形良好，其具不法所有之意圖至明。
三、綜上所述，參互各情，本件事證已臻明確，是被告甲○○所辯各節，要屬卸責之
    詞，尚難採信，其犯行堪以認定，應予依法論科。
四、核被告甲○○所為，係犯刑法第三百三十九條第一項之詐欺取財罪。其先後多次
    詐騙行為，時間密接，犯罪構成要件相同，顯係基於概括犯意反覆為之，應依連
    續犯之規定以一罪論，並加重其刑。爰審酌被告有犯罪前科，尚在假釋期間，此
    有臺灣高等法院被告全國前案紀錄表存卷可按，素行不良，猶不知悛悔，及犯罪
    之動機、目的、手段、所生之危害非淺，犯後猶飾詞狡辯圖卸罪行毫無悔意等一
    切情狀，量處如主文所示之刑，以示懲儆。
乙、無罪部分：
一、另公訴意旨略以：被告乙○○與夫甲○○（事後已離婚）基於犯意之聯絡，於上
    開時、地與甲○○前來自訴人公司洽談，並一再表示彼等夫妻感情很好，自訴人
    見其二人狀頗親密，家庭應屬美滿和樂，信用當屬可靠，且甲○○於九十年五月
    間再向自訴人訂購ＢＭＷ５／４０機油時，因其第一筆貨款已告退票，自訴人本
    予拒絕，然甲○○不但一再保證會償還貨款，且被告乙○○也多次打電話向自訴
    人公司負責人表示甲○○財力沒問題，一定會償付貨款，請自訴人再出貨予甲○○，因認被告乙○○亦涉有詐欺取財之罪嫌云云。
二、按犯罪事實應依證據認定之，無證據不得推定其犯罪事實，刑事訴訟法第一百五
    十四條定有明文。訊據被告乙○○則堅決否認有何共同詐欺取財犯行，並辯稱：
    伊不是吉澤企業社之職員，也不曾到該企業社去幫忙，係因伊先生甲○○在外面
    有很多女友，伊根據自訴人之名片，打電話過去，問伊先生的去處，並非訂貨之
    事，向自訴人買機油這些事情均與伊無關等語。查被告乙○○前開辯解，核與同
    案被告甲○○供述之情節大致相符，且觀之卷附該營利事業登記證及銷貨單影本
    上所載，吉澤企業社負責人係被告甲○○，又銷貨單上之聯絡人亦係被告甲○○
    ，並非被告乙○○，至被告乙○○雖自承曾打電話到自訴人公司，惟查被告乙○○與被告甲○○原係夫妻，其打電話至客戶處詢問其夫去向，亦屬人之常情，茲
    被告乙○○若與甲○○共同經營吉澤企業社，則何以僅甲○○遭債權人押走，被
    告乙○○未隨同被綁，反而無事，是被告乙○○所辯未共同詐欺取財，應堪採信
    ，尚難以被告乙○○曾陪同夫甲○○到自訴人公司處及打電話至自訴人公司即遽
    認其就甲○○詐購油品之行為有犯意之聯絡及行為之分擔。此外，別查無其他積
    極證據足認被告乙○○有何共同詐欺之犯行，尚不能徒憑自訴人片面之指訴，遽
    入人於罪，揆諸首揭說明，既不能證明被告乙○○犯罪，即應為無罪之諭知，以
    昭平允。
據上論斷，應依刑事訴訟法第二百九十九條第一項前段、第三百零一條第一項，刑法
第五十六條、第三百三十九條第一項，罰金罰鍰提高標準條例第一條前段，判決如主
文。
本案經檢察官黃惠玲到庭執行職務
中      華      民      國      九十      年      十      月      四    日
              台灣士林地方法院刑事第三庭
                                      法  官  李  育  仁
如不服本判決，應於判決送達後十日內，向本院提出上訴狀。
附錄本案論罪科刑法條全文：
中華民國刑法第三百三十九條
 (普通詐欺罪)
意圖為自己或第三人不法之所有，以詐術使人將本人或第三人之物交付者
，處五年以下有期徒刑、拘役或科或併科一千元以下罰金。
以前項方法得財產上不法之利益或使第三人得之者，亦同。
前二項之未遂犯罰之。


司法院資訊處製作；財團法人民間司法改革基金會備份。
